【裁判字號】    98,交聲,1792
【裁判日期】    980915
【裁判案由】    交管條例聲異
【裁判全文】
臺灣板橋地方法院交通事件裁定        98年度交聲字第1792號
原處分機關  交通部公路總局臺北區監理所
異  議  人
即受處分人  甲○○
上列受處分人因違反道路交通管理處罰條例案件，對於交通部公
路總局臺北區監理所中華民國98年6 月24日所為之北監營裁字第
裁40-AEX719978號、40-AEX719980號裁決處分（原舉發案號：北
市警交字第AEX719978 號、第AEX719980 號）聲明異議，本院裁
定如下：
    主  文
異議均駁回。
    理  由
一、原處分意旨略以：異議人即受處分人甲○○於民國98年2 月
    12日晚間10時5 分許，駕駛車牌號碼060-EG號營業小客車，
    ，行經臺北市○○街185 巷與復興北路口時，因駕車行經有
    燈光號誌管制之交叉路口違規紅燈右轉（遼寧街185 巷右轉
    復興北路），經員警當場攔停，於同日晚間10時8 分許拒絕
    停車接受稽查而逃逸，為警逕行製單舉發，乃分別依道路交
    通管理處罰條例第53條第2 項、第63條第1 項第3 款（原處
    分漏列第3 款）規定裁處罰鍰新臺幣（下同）900 元，並記
    違規點數3 點、及依同條例第60條第1 項、第63條第1 項第
    1 款規定裁處罰鍰3000元，並記違規點數1 點。
二、異議意旨則以：異議人當時係搶黃燈駛過上開路口，並非紅
    燈右轉，且於員警稽查時，異議人已向員警告知上情，員警
    並無開單動作。異議人遂將車輛停放原處，進入超商繳款，
    警員無言以對，足見異議人亦無拒絕停車接受稽查逃逸之情
    事，為此聲明異議，請求撤銷原處分等語。
三、按汽車駕駛人，行經有燈光號誌管制之交岔路口紅燈右轉行
    為者，處600 元以上1800元以下罰鍰；又汽車駕駛人，駕駛
    汽車有違反本條例之行為，經交通勤務警察或依法令執行交
    通稽查任務人員制止時，不聽制止或拒絕停車接受稽查而逃
    逸者，除按各該條規定處罰外，處3000元以上6000元以下罰
    鍰；另汽車駕駛人有第53條、第60條第1 項之情形者，除依
    原條款處罰鍰外，並分別記違規點數3 點、1 點，道路交通
    管理處罰條例第53條第2 項、第60條第1 項、第63條第1 項
    第3 款、第1 款分別定有明文。
四、經查：證人即當時舉發本違規事件之北市松山分局警備隊警
    員陳國俊於本院調查時到庭具結證稱：當天伊係在復興北路
    152 號攔停紅燈迴轉之車輛，當時復興北路方向之燈號為綠
    燈，伊看到異議人之車輛自遼寧街185 巷紅燈違規右轉至復
    興北路上。異議人轉彎時，伊就有吹哨及用指揮棒示意其停
    車，異議人之車輛有停車，並倒車一點點退回復興北路與
    185 巷口之NISSAN展售場，伊不敢說異議人停車係看到伊的
    攔停動作或自行停車。伊當時有穿制服，過去請異議人出示
    證件，後來異議人有下車，但仍不願意出示證件，異議人稱
    其沒有紅燈右轉，要去超商繳費，當時伊有告知異議人伊可
    逕行舉發，異議人仍不予理會，逕自進入統一超商繳費。異
    議人自超商出來後，伊再請異議人出示證件，異議人仍不予
    理會，並將車子開走，當時伊有記下車號，伊係依照車號查
    詢車籍，伊確認當時駕駛人係本件異議人等語（見本院98年
    8 月12日訊問筆錄），審諸證人就本件舉發之經過，於本院
    訊問時到庭結證綦詳如上，其證述過程明確而完整，且無不
    合常情之處，顯見其記憶深刻，應無誤判之虞。又警員執行
    公務時，本身即受有行政懲處責任之監督，且其到庭具結作
    證，更係以刑事責任擔保其證言之真實性，而證人陳國俊與
    異議人間素不相識，並無任何怨隙，證人陳國俊衡情應無設
    詞誣陷異議人之理，是證人上開證述內容，自堪採信。異議
    人空言辯稱其並未紅燈右轉云云，當無足採。
五、復按道路交通管理處罰條例第60條第1 項規定係就「汽車駕
    駛人拒絕停車接受交通勤務警察稽查而逃逸」之行為予以處
    罰，汽車駕駛人有違反上開條例之行為，接受交通勤務警察
    停車之指示後，未停車接受稽查並駛離現場，固屬該項規定
    所處罰之逃逸行為；如汽車駕駛人雖一度停車，惟未配合交
    通勤務警察執行稽查程序，亦未徵得交通勤務警察之許可，
    逕將車輛駛離，而使交通勤務警察無法完成稽查時，則該駛
    離之行為，亦與逃逸行為無異，自仍該當上開規定處罰之要
    件。本件證人陳國俊已明確證稱其以吹哨及指揮棒示意異議
    人停車後，曾請異議人出示證件，異議人拒絕配合，且異議
    人進入超商繳費出來後，復未配合出示證件，並逕自駕車駛
    離現場等節；異議人於異議狀內亦自承當時乙○○○○曾告
    知其紅燈右轉，且於臺灣士林地方法院98年度交聲字第427
    、428 號交通事件調查時，當庭坦認當時警員有向其索取證
    件，但其並未出示證件等情（見臺灣士林地方法院98年5月8
    日訊問筆錄），顯見異議人明知乙○○○○當時欲就其紅燈
    右轉之違規行為進行稽查，惟其拒不出示證件，並於繳費後
    逕自離開現場，其主觀上確有拒絕接受稽查之故意，要屬明
    確；且其所為已造成交通勤務警察執行交通稽查任務之困難
    ，使舉發警員無法查明車輛所懸掛之車牌是否正確、實際之
    駕駛人為何人、駕駛人是否隨身攜帶駕駛執照及行車執照、
    上揭執照是否逾期等情，而於員警執行勤務當時，又無法苛
    求舉發警員冒身體遭受撞擊危險，阻擋駕駛人駕駛車輛離去
    ，因此駕駛人未待舉發警員稽查行為完成後，即將車輛駛離
    之行為，與警員攔停當時即未停車之行為，並無不同，其不
    服稽查而有逃逸之情事，洵堪認定。至異議人辯稱當時其有
    告知警員其並無紅燈右轉之違規行為云云，惟異議人之認知
    縱與警員所舉發之違規情節不符，異議人得依循申訴或異議
    等途徑予以救濟，非得片面藉詞並無違規行為，即拒絕接受
    交通警察勤務之稽查，其所辯當無可取。
六、綜前，本件異議人前開違規事證已足堪認定。原處分機關就
    異議人因駕車行經有燈光號誌管制之交岔路口紅燈右轉及不
    聽交通員警之制止拒絕停車接受稽查而逃逸之違規行為，依
    道路交通管理處罰條例第53條第2 項、第60條第1 項之規定
    ，分別裁處罰鍰900 元、3000元，並依第63條第1 項第3 款
    、第1 款之規定，記違規點數3 點、1 點，核無違誤。本件
    異議人之異議均無理由，應予駁回。
七、據上論斷，應依道路交通案件處理辦法第19條，裁定如主文
    。
中    華    民    國    98    年    9     月    15    日
                      交通法庭  法  官  吳佳穎
以上正本證明與原本無異
如不服本裁定應於送達後5 日內向本院提出抗告狀
                                書記官  黃炎煌
中    華    民    國    98    年    9     月    15    日


司法院資訊處製作；財團法人民間司法改革基金會備份。
